【裁判字號】    88,易,1486
【裁判日期】    890121
【裁判案由】    傷害
【裁判全文】
臺灣彰化地方法院刑事判決                        八十八年度易字第一四八六號
    公  訴  人  臺灣彰化地方法院檢察署檢察官
    被      告  甲○○○
                丙○○
                丁○○
右列被告等因傷害案件，經檢察官提起公訴 (八十八年度偵字第九一八三號)，本院
判決如左︰
    主    文
甲○○○傷害人之身體，處有期徒刑貳月，如易科罰金，以佰元折算壹日。扣案水
果刀壹把沒收。
丙○○、丁○○共同傷害人之身體；丙○○，處拘役拾日；丁○○，處拘役壹拾日
，如易科罰金，均以佰元折算壹日。
    事    實
一、甲○○○與丙○○、丁○○兄弟二人，原本毗鄰而居（甲○○○所居住之彰化市
    ○○路○段一巷四號樓鋼筋水泥構造之二層樓房在前，丙○○與丁○○所居住之
    彰化市○○路○段一巷四─一號磚造平房在後，所位處之基地則係共有），惟二
    戶人家因共有土地之分割、出售等事宜，紛爭多年不休，丙○○與丁○○二人遂
    於民國八十八年九月十二日搬遷他處而居。緣於八十八年九月十五日上午十一時
    許，丙○○偕同女友乙○○及弟丁○○返回舊宅祭拜祖先，適甲○○○於住處一
    樓後方廚房烹煮午餐，丙○○乃立於兩屋間之防火巷道隔著窗檻向甲○○○責問
    ：「為何在外對人說丁○○『吃藥』（指吸毒）、『偷機車』？」等情，甲○○○否認，雙方進而發生口角，恰乙○○呼喊要焚燒紙錢，丙○○遂退離窗前，而
    與丁○○、乙○○立於自宅門前處焚燒紙錢，惟甲○○○仍心有未甘，未及將其
    所有切菜時所用之水果刀一把放下，怒氣沖沖走到丙○○身前，一邊向前進逼，
    一邊以閩南語說：「你們兩兄弟要欺負一個老人家。好膽，來打我，給你打。」
    等語，丙○○本無毆打甲○○○之意，只得不停後退入自宅客廳內，詎甲○○○
    見狀竟萌生傷害之犯意，亦追至客廳內，驟然以右手掌摑丙○○一耳光，丙○○
    未期如此受辱，突萌生傷害之犯意，出手反摑甲○○○一耳光，甲○○○怒火更
    加難抑，猝然以右手持水果刀向丙○○胸、腹之間揮舞二刀，幸丙○○及時閃躲
    過來，而未能造成傷害。乙○○見到甲○○○揮刀，即匆忙衝上前去，要奪取水
    果刀，甲○○○同基於傷害犯意，反將刀口指向乙○○揮舞，致乙○○抽手不及
    ，右手大拇指處被刀劃傷（撕裂傷一公分）。此際，丙○○、丁○○二人右、左
    兩方合力握制住甲○○○之雙手、取下水果刀，並共同傷害之犯意連絡將之壓制
    在牆角處，甲○○○雙手雖然受制，仍基於同上傷害犯意，以腿踢打丙○○與丁○○之下肢、以口咬曹俊華之胸前，丙○○亦以腳部反踢甲○○○右腳；嗣至乙○○以電話報警並指引員警到來時，丙○○、丁○○方始鬆手，但甲○○○卻仍
    緊捉丁○○胸前衣領，復據員警喝斥放手，甲○○○才鬆手，惟甲○○○業已受
    有頭部外傷、腦震盪、右下肢挫傷之傷害，丙○○亦受有左側前胸咬傷一處之傷
    害。
二、案經被害人甲○○○、丙○○、乙○○訴請彰化縣警察局彰化分局報請臺灣彰化
    地方法院檢察署檢察官偵查起訴。。
    理    由
一、訊據被告甲○○○、丙○○、丁○○均矢口否認有前揭犯行，被告甲○○○辯稱
    ：「伊在煮菜時，他們兄弟兩人站在廚房外罵伊，伊一生氣，刀子忘了放下就出
    去，是用左手反握刀柄、刀尖朝內，伊先打丙○○一耳光，但他用右拳擊伊的臉
    頰，所以，伊的左臉頰及左邊頭部受創，同時，丁○○、乙○○一起上前捉伊，
    要搶水果刀，乙○○才不慎割傷，伊並未用刀刺向丙○○，後來，兄弟二人一人
    一邊捉住伊的手，並用腳一直踢踹伊的小腿成傷，伊只有回踢，直到伊沒力氣，
    丙○○才叫丁○○不要再踹了」云云。被告丙○○辯稱：「伊被甲○○○摑了一
    耳光，是用左手反掌摑她一耳光，之後，她右手自褲袋內拿出一把水果刀，往伊
    的肚子前面劃二刀，伊往後退閃掉，乙○○要去奪刀子，她就揮向乙○○，伊兄
    弟才上前把她制止、奪下刀子，並把壓制在牆角，她就用腳踢我雙腿、用嘴咬伊
    胸前，伊僅以腳抵擋，並無還還手，若要傷害甲○○○，何必叫乙○○報警前來
    ？」云云。被告曹俊榮辯稱：「伊看到王林月月桃先摑曹俊華一耳光，曾榮華便
    還手摑甲○○○一耳光，後來，甲○○○拿出水果刀，伊才上前制止，捉住她的
    左手臂，只把她壓制站立在牆角，並無毆打她」云云。
二、經查，右揭肢體衝突導致傷害之原委、經過等事實，業據被告丙○○、丁○○、
    甲○○○三人相互指述綦詳，並據證人乙○○結證甚明，復有扣案之被告甲○○○所有之水果刀一把，暨被告丙○○提出之現場及當時所著衣褲之照片共十一幀
    、屋內照片三張等附卷可稽；而乙○○、丙○○及甲○○○因此依序分別受有右
    手大拇指撕裂傷、左側前胸咬傷及頭部外傷、腦震盪、右下肢挫傷之傷害，亦有
    彰化基督教醫院診斷書二紙、秀傳紀念醫院驗傷診斷書一紙在卷足憑。且觀之被
    告丙○○褲子有多次踢痕，又遭被告甲○○○咬傷前胸，衡情其應非於被告甲○○○踢他時，始以腳抵擋，而係以腳踢被告甲○○○致使其受有右下肢挫傷之傷
    害，其情狀，應係彼此互毆。又被告丁○○與其兄即被告丙○○將被告甲○○○
    合力壓制於屋內牆角，再由被告丙○○以腳踢傷被告甲○○○，直到被告王林月
    姚未再踢時，始叫被告丙○○不要再踢了，彼兄弟間自有犯意聯絡及行為負擔。
    從而，被告三人所辯，應係卸責之詞，均不足採信，事證應已明確，被告等犯行
    均堪予認定。
三、核被告甲○○○、丙○○、丁○○三人所為，均係犯刑法第二百七十七條第一項
    之傷害罪。被告甲○○○基於單一傷害犯意，及接續之一個傷害行為，致傷害乙○○、丙○○，侵害兩個身體法益，而觸犯兩傷害罪名，為想像競合犯，應從一
    重處斷。另被告丙○○、丁○○二人間，就踢傷甲○○○右下肢致挫傷部分，則
    有犯意連絡、行為分擔，均為共同正犯。爰審酌被告等犯罪之動機、手段、方法
    及被害人造成之傷勢，犯後之態度，及公訴人稱本件傷害糾葛，源起於被告甲○○○一方主動登門挑釁、先行出手摑人耳光，並手執水果刀胡亂揮舞、傷及阻止
    無辜乙○○，致被告丙○○、丁○○二人無可忍恕，遂乃出手反擊，且以二年輕
    力壯者敵對一年邁老婦，下手尚知節制等情，分別對甲○○○、丙○○與丁○○
    為重、輕之量處等一切情狀，分別量處如主文所示之刑，並均諭知易科罰金之折
    算標準，以示懲儆。扣案之水果刀一把，係被告甲○○○所有，並供犯本罪所用
    之物，為被告甲○○○是承，依法併予宣告沒收。
四、據上論斷，應依刑事訴訟法第二百九十九條第一項前段，刑法第廿八條、第二百
    七十七條第一項、第五十五條、第四十一條、第三十八條第一項第二款，罰金罰
    鍰提高標準條例第一條前段、第二條，判決如主文。
本案經檢察官陳德芳到庭執行職務。
中    華    民    國    八十九        年      一      月      二十一    日
                                  臺灣彰化地方法院刑事第二庭
                                      法      官  王  鏡  明
右正本證明與原本無異。
如不服本判決，應於判決送達後十日內向本院提出上訴狀( 須附繕本 )。
告訴人或被害人對於判決如有不服具備理由請求檢察官上訴者，其上訴期間之計算係
以檢察官收受判決正本之日期為準。
                                      法院書記官  黃  靜  華
中    華    民    國      八十九      年      一      月     二十五     日
刑法第二百七十七條
傷害人之身體或健康者，處三年以下有期徒刑，拘役或一千元以下罰金。
犯前項之罪，因而致人於死者，處無期徒刑或七年以上有期徒刑，致重傷者，處三年
以上，十年以下有期徒刑。


司法院資訊處製作；財團法人民間司法改革基金會備份。
